【裁判字號】    89,訴緝,111
【裁判日期】    891110
【裁判案由】    偽造文書等
【裁判全文】
臺灣臺北地方法院刑事判決                        八十九年度訴緝字第一一一號
    公  訴  人  台灣台北地方法院檢察署檢察官
    被      告  癸○○
右列被告因偽造文書、業務侵占等案件，經檢察官提起公訴（八十七年度偵字第一四
七○八號、八十七年度偵字第二三一六四號），及移送併辦（八十八年度偵字第一○
三八七號、八十八年度偵字第一九四六九號、八十九年度偵字第七七六一號、八十九
年度偵字第一二八○七號、八十九年度偵字第一二六四八號），甲○判決如左：
    主  文
癸○○連續行使變造私文書，足以生損害於他人，累犯，處有期徒刑肆年。
被訴業務侵占部分無罪。
    事  實
一、癸○○前因侵占案件，經台灣高等法院判處有期徒刑二年六月確定，於民國八十
    六年二月十八日假釋出監，並於八十六年十二月七日縮刑期滿，而執行完畢，竟
    因積欠前侵占案件被害人之債務無法清償，而基於意圖為自己不法之所有及變造
    私文書之概括犯意，自八十七年六月二十三日起，至八十九年六月一日止，至公
    司行號佯稱欲應徵會計人員，使公司人員陷於錯誤而予以錄取，並交付現金、存
    摺或取款條等款項委由癸○○辦理存款轉帳等業務，癸○○則未將款項匯入公司
    帳號，或將取款條金額予以改寫，並將款項領出後逃逸無蹤，被害人始知受騙，
    其犯罪事實詳述如左：
    （一）於八十七年六月二十三日，至址設於臺北市○○路○段七五號七樓之一嵩
          灃實業有限公司（以下簡稱嵩灃公司）佯稱應徵會計，使嵩灃公司業務經
          理乙○○陷於錯誤而予以錄取，癸○○則於同月二十四日上午填寫金額分
          別為五千元、四千八百七十六元、八千八百元之第一銀行取款條，交由李
          正湖蓋妥相關印鑑章後，未經乙○○同意分別將上述取款條金額為四千八
          百七十六元者變造為四萬四千八百七十六元，八千八百元者變造為一百萬
          零八千八百元，足生損害於嵩灃公司，復持該三紙取款條及嵩灃公司存摺
          ，前往台北市○○○路○段三號第一商業銀行八德分行，提領現款共計一
          百零五萬八千六百七十六元，得手後逃逸無縱，嵩灃公司始知受騙。
    （二）於八十七年九月二十二日下午二時許，至址設於台北市○○○路○段九十
          三號二樓之佳肴國際股份有限公司（以下簡稱佳崤公司）佯稱應徵會計，
          使佳崤公司負責人賴振鈞陷於錯誤而予以錄取，並於同月二十三日上午十
          時三十分許，由佳崤公司營業部課長庚○○交付現金新台幣（下同）二萬
          元及台北銀行南京分行，帳號00000000000－0存摺一本，委
          由癸○○至銀行將上開款項匯入，癸○○詐得上開財物後即逃逸無蹤，佳
          崤公司始知受騙。
    （三）於八十八年四月七日上午八時三十分許，至台北市○○○路○段二○七巷
          八號一樓敏義行佯稱應徵會計，使敏義行負責人辛○○陷於錯誤而予以錄
          取，並於同月八日上午九時許，交付金額分別為一百六十一萬七千七百三
          十五元及七萬八千四百八十六元之活期提款條各一紙，及現金四萬八千七
          百三十二元，委由癸○○至銀行轉帳匯款，癸○○至台北銀行敦南分行提
          領現款共一百六十九萬六千二百二十一元後，連同上述現金逃逸無蹤，敏
          義行始知受騙。
    （四）於八十八年六月二十七日，至址設於臺北市○○路路○段六六號一樓鏵塑
          企業有限公司（以下簡稱鏵塑公司）佯稱應徵會計，使鏵塑公司負責人陸
          國生陷於錯誤而予以錄取，並於同月二十九日交付已記載完成金額為二十
          五萬元之取款條一紙，及現金一千元，委由癸○○轉帳匯款，癸○○則趁
          陸國生於第一銀行外面等候時，提領上開款項逃逸，鏵塑公司始知受騙。
    （五）於八十八年七月二十三日，至址設於台北市○○○路○段二十九號一樓之
          大震網印機械股份有限公司（以下簡稱大震公司）佯稱應徵會計，使大震
          公司負責人己○○陷於錯誤而予以錄取，並於同月二十八日共交付現金三
          萬一千六百四十九元予癸○○委由其至銀行轉帳，癸○○詐得上開財物後
          即逃逸無蹤，大震公司始知受騙。
    （六）於八十八年八月二十四日，至址設於台北市○○路一七二號五樓之四長春
          旅行社佯稱應徵會計，使長春旅行社經理丑○○陷於錯誤而予以錄取，並
          於同月二十七日上午十時許，由丑○○交付金額為二十八萬二千零七十六
          元之取款條一紙，委由癸○○至銀行轉帳，癸○○竟持上開取款條及長春
          旅行社存摺，至台灣中小企業銀行提領現款後即逃逸無蹤，長春旅行社始
          知受騙。
    （七）於八十九年四月十七日，至址設於台北市○○○路○段二十七號十二樓之
          二心悅國際企業有限公司（以下簡稱心悅公司）佯稱應徵會計，使心悅公
          司負責人劉麗華陷於錯誤而予以錄取，並於同月二十日第一天上班時，由
          劉麗華交付金額八萬餘元之取款條委託癸○○至銀行轉帳，癸○○竟於領
          款後逃逸無蹤，心悅公司始知受騙。
    （八）於八十九年四月二十八日，至址設於台北市○○○路○段之逸樵企業有限
          公司（以下簡稱逸樵公司）佯稱應徵會計，使逸樵公司負責人子○○陷於
          錯誤而予以錄取，並於同年五月二日上午十一時許第一天上班時，由趙玲
          玉填妥金額分別為五千元、二十萬八千二百六十二元及七千零九十三元之
          取款條三紙，交由子○○蓋妥相關印鑑章後，未經子○○同意將上開金額
          為七千零九十三元之取款條變造為七十七萬七千零九十三元，足生損害於
          逸樵公司，癸○○復將上開三張取款條連同逸樵公司存摺簿，至台北國際
          商業銀行提領現款後逃逸無蹤，逸樵公司始知受騙。
    （九）於八十九年五月底至臺北市○○路○段一五五號Ｂ１熹克企業有限公司（
          以下簡稱熹克公司）公司佯稱應徵會計，使熹克公司陷於錯誤而予以錄取
          ，並於同年六月一日十三時三十許第一天上班時，持熹克公司金額十二萬
          七千二百八十二元之取款條，與熹克公司之出納人員壬○○至臺灣銀行大
          安分行辦理轉帳業務，趁壬○○回公司補資料時，將上開款項提領後逃逸
          無蹤，熹克公司始知受騙。
二、案經嵩灃公司及佳崤公司告訴台北市政府警察局大安分局、中山分局報告臺灣臺
    北地方法院檢察署檢察官偵查起訴及移送併辦。
    理  由
甲、有罪部分：
一、右揭犯罪事實，業據被告癸○○坦承不諱，核與告訴人或告訴代理人乙○○（見
    八十七年度偵字第一四七○八號卷第四頁）、丁○○（見甲○八十九年七月十二
    日訊問筆錄）、賴振鈞（見八十七年度偵字第二三一六四號卷第四頁、第二十三
    頁甲○八十九年七月十二日訊問筆錄）、（八十八年度偵字第一○三八七號卷第
    三頁、甲○八十九年七月十二月訊問筆錄）、戊○○（見八十九年度偵字第一二
    八○七號卷第一一○頁、甲○八十九年九月二十日訊問筆錄）、己○○（見八十
    八年度偵字第一九四六九號卷附之告訴狀）、丑○○（八十九年度偵字第七七六
    一號卷第八至十頁、甲○八十九年七月十二日訊問筆錄）、劉麗華（八十九年度
    偵字第一二八○七號卷第九十二頁、甲○八十九年九月二十日訊問筆錄）、子○○（八十九年度偵字第一二八○七號卷第三十五頁、甲○八十九年九月二十日訊
    問筆錄）、丙○○（八十九年度偵字第一二八○七號卷第三十七頁、甲○八十九
    年九月二十日訊問筆錄）等指述情形相符，並經證人庚○○（佳崤公司職員）、
    壬○○（熹克公司職員）證述屬實（見八十七年度偵字第二三一六四號卷第七頁
    、八十九年度偵字第一二八○七號卷第三十九頁、甲○八十九年七月十二日、九
    月二十日訊問筆錄），復有八十七年六月二十四日第一商業銀行存摺類存款取款
    憑條三紙、佳崤公司面談紀錄表、癸○○提款照片二紙、敏義行八十八年四月七
    日人事資料表、敏義行台北銀行提款單明細表、大震公司履歷表、大震公司內部
    轉帳傳票四紙、現金收入傳票各一紙、長春旅行社活期存款存摺明細表一紙、心
    悅公司履歷表、逸樵公司應徵人員考選表、台北國際商業銀行八十九年五月二日
    取款憑條三紙、逸樵公司台北國際商業銀行存摺影本三紙、熹克公司履歷表等附
    於上開偵查卷可稽，本件事證明確，被告出於任意性之自白與事實相符，應堪採
    信，其犯行堪以認定。
二、被告以佯稱擔任會計人員方式，使上開公司人員陷於錯誤而予以錄取，並交付現
    金、取款條、存摺等財物，核被告所為，係犯刑法第三百三十九條第一項之詐欺
    取財罪，又銀行為便利存款人取款而印好之取款憑條，屬私文書之一種，被告將
    填好之取款條交由乙○○、子○○蓋妥相關印章確認提款金額後，其已無權更改
    ，竟擅自改寫提款條金額，核其所為係犯刑法第二百十條之變造私文書罪，又被
    告變造文書後復持以行使，其變造之低度行為應為行使之高度行為所吸收，不另
    論罪。其先後多次詐欺取財及行使變造私文書之犯行，時間緊接，所犯係構成要
    件相同之罪名，為連續犯，均應刑法第五十六條規定以一罪論並加重其刑，又被
    告所犯上開二罪間，有方法結果之牽連關係，應依同法第五十五條規定從一重之
    行使變造私文書罪處斷。被告前因侵占案件，於八十六年十二月七日縮刑期滿，
    而執行完畢，有卷附之台灣高等法院刑案紀錄簡覆表附卷可參，其於刑之執行完
    畢後五年內再犯本件有期徒刑以上之罪，為累犯，應依刑法第四十七條規定加重
    其刑。爰審酌被告不思悔改、一再以相同手法犯案、尚未與被害人達成和解、惟
    犯後坦承犯行且態度良好等一切情狀，量處如主文所示之刑，以示懲儆。
三、又檢察官就犯罪事實一部起訴者，效力及於全部，是公訴人雖未就犯罪事實一（
    二）至（九）部分起訴，然此部份與甲○前揭論罪科刑部分，有連續犯裁判上一
    罪關係，甲○自應一併審理，附此敘明。
四、至八十九年度偵字第一二六四八號、一二八○七號移送併辦意旨略以：癸○○於
    八十九年五月二日侵占業務上所持有之逸樵公司健保卡五張，因認被告涉有刑法
    第三百三十六條第二項之業務侵占罪嫌云云，然被告所為係犯刑法第三百三十九
    條第一項之詐欺取財罪，且上開健保卡亦非被告業務上持有之物，業據被告供承
    在卷，是移送併辦部分與甲○前揭論罪科刑部分並無連續犯裁判上一罪關係，自
    應由檢察官另行偵處，附此敘明。
乙、無罪部分：
一、公訴意旨略以：癸○○意圖不法之所有，於八十七年九月二十二日下午二時許，
    至賴振鈞為負責人之佳崤公司應徵會計人員，經佳崤公司試用後，於同年九月二
    十三日至公司上班，於當日上午十時三十分許，佳崤公司營業部課長庚○○交付
    現金二萬元及公司存摺一本，委由癸○○（起訴書誤為趙美玲）至銀行將款項匯
    入，癸○○竟將其業務上所持有之前開款項及存摺侵占入己後逃逸無蹤，佳崤公
    司始知上情，因認被告癸○○涉有刑法第三百三十六條第二項之業務侵占罪嫌云
    云。
二、按犯罪事實應依證據認定之，無證據不得推定其犯罪事實，刑事訴訟法第一百五
    十四條定有明文，又所謂之業務侵占罪，須其物因業務上原因歸其持有，從而侵
    占之，方與該罪之構成要件相合，如自始並無執行業務之意思，而以詐欺方法取
    得業務上之持有關係，則根本上並無侵占之可言，自難以業務侵占罪論處。經查
    ，被告自八十七年六月二十三日起至八十九年六月一日止，向上開公司行號佯稱
    應徵會計出納人員，使公司人員誤認其有擔任會計之意思，而將會計業務上之財
    物交由被告處理，被告於上班第一天詐得經辦之第一筆款項後即行逃匿，並未實
    際執行會計業務，是其行為之始即在於施用詐術使人陷於錯誤交付財物，自應成
    立詐欺取財罪。此外，復查無其他積極證據足證被告確有公訴人所指之業務侵占
    犯行，揆諸前揭說明，自應諭知無罪之判決。
據上論斷，應依刑事訴訟法第二百九十九條第一項前段、第三百零一條第一項，刑法
第五十六條、第二百十六條、二百十條、第三百三十九條第一項、第五十五條、第四
十七條，罰金罰鍰提高標準條例第一條前段，判決如主文。
本案經檢察官林秀濤到庭執行職務
中    華    民    國      八十九      年      十一      月      十     日
                                      臺灣臺北地方法院刑事第六庭
                                          法  官  蔡  如  琪
右正本證明與原本無異。
如不服本判決，應於判決送達後十日內，向甲○提出上訴狀。
                                          書記官  黃  鈴  容
中    華    民    國      八十九      年     十一      月      十三    日
附錄法條：
中華民國刑法第二百一十六條
 (行使偽造變造或登載不實之文書罪)
行使第二百十條至第二百十五條之文書者，依偽造、變造文書或登載不實
事項或使登載不實事項之規定處斷。
中華民國刑法第二百一十條
 (偽造變造私文書罪)
偽造、變造私文書，足以生損害於公眾或他人者，處五年以下有期徒刑。
中華民國刑法第三百三十九條
 (普通詐欺罪)
意圖為自己或第三人不法之所有，以詐術使人將本人或第三人之物交付者
，處五年以下有期徒刑、拘役或科或併科一千元以下罰金。
以前項方法得財產上不法之利益或使第三人得之者，亦同。
前二項之未遂犯罰之。


司法院資訊處製作；財團法人民間司法改革基金會備份。
